臺灣桃園地方法院刑事判決　　　　　　　93年度易字第1324號
公　訴　人　臺灣桃園地方法院檢察署檢察官
被　　　告　丙○○　男　25歲.
上列被告因竊盜案件，經檢察官提起公訴（93年度偵字第18393
號），本院判決如下：
    主  文
丙○○於夜間侵入住宅竊盜，累犯，處有期徒刑捌月。未扣案之
鑰匙壹支沒收。
    事  實
一、丙○○曾因竊盜罪，經本院於民國九十二年七月二十二日以
    九十二年度壢簡字第一０一一號刑事簡易判決判處有期徒刑
    三月，而於同年八月三十日確定，後於同年十二月十九日易
    科罰金執行完畢。其於九十三年三月間（公訴人誤繕為五月
    ），因借住哥哥乙○○、哥哥女友甲○○二人共同位於桃園
    縣平鎮○○○里○○路三十八巷三號一樓租屋處，而取得該
    住處大門鑰匙，並自行複製大門鑰匙一支供其女友暫住上址
    使用，嗣借住前揭處所約一個月後，丙○○另尋得住處而返
    還甲○○原交付之大門鑰匙，惟未將複製之大門鑰匙一支交
    予甲○○。因無力繳納健保費，竟利用其持有前揭複製鑰匙
    一支之機會，而基於意圖為自己不法所有之犯意，於九十三
    年八月五日晚上十一許（公訴人誤繕為六日凌晨一時許），
    趁乙○○、甲○○不在之際，以其所有之複製鑰匙一支進入
    上址，而在甲○○房間竊得其所有之金項鍊一條（價值約新
    臺幣—下同五千元）、竹筒撲滿（內有零錢三萬五千元）、
    鑽戒一只（價值約五萬元）。迨翌日（即六日）上午六時三
    十分許，甲○○下班返回上址時發現遭竊並報警，經警在上
    址採得丙○○遺留之指紋，始悉上情。
二、案經甲○○訴由桃園縣政府警察局平鎮分局報請臺灣桃園地
    方法院檢察署檢察官偵查起訴。
    理  由
一、訊據被告固供承持其所有之複製鑰匙一支進入前揭處所竊得
    甲○○所有之金項鍊一條、竹筒撲滿（內有零錢三萬五千元
    ）、鑽戒一只之情不諱，惟辯稱：伊住在桃園縣平鎮○○○
    里○○路三十八巷三號一樓處，甲○○是借住在該處，伊僅
    犯普通竊盜罪，而非犯於夜間侵入住宅竊盜罪云云。經查，
    平鎮○○○里○○路三十八巷三號一樓房屋係證人甲○○、
    乙○○之住處，被告僅於九十三年三月間在上址借住近一月
    即搬離，被告於行竊時就前揭處所無使用支配之權一情，業
    據證人甲○○、乙○○於本院審理時證述綦詳，證人甲○○
    證述：「因為他（指被告）之前沒有房子住，所以我讓他借
    住（指平鎮○○○里○○路三十八巷三號一樓房屋），時間
    是九十三年三月間，當時被告沒有住到一個月，被告找到房
    子就搬走了‧‧‧」、「（問：被告搬走後，有無再回到該
    處居住？）無，直到失竊時均沒有回來住。」、「‧‧那是
    我與乙○○一起承租的房子（指平鎮○○○里○○路三十八
    巷三號一樓房屋），房子是乙○○去租的，租金是我與乙○○一起支付的，被告只是借住而已‧‧‧」、「（問：新華
    路三十八巷三號該址，是否算是被告的住處？）不算。」、
　　「（問：你表示被告當時沒有住滿一個月，九十三年三月間
 　 ，被告的居住情形如何？）被告想回來就回來。」、「（問
　　：沒有將備份鑰匙收回，是否同意被告可以自由進入該址？
　  ）沒有同意，我想被告已經搬走了，沒有特別收回鑰匙」等
    語，證人乙○○證述：「（問：九十三年一月為何被告會設
    籍案發地點？）被告並沒有實際住在該處，案發地點是我去
    承租的，後於九十三年九月因為租約到期搬走，被告、李永
    富、李宇澤與我的戶籍均是由我去辦理的，因為父親過世，
    母親改嫁，我認為我們兄弟的戶籍要在一起，原本在這個戶
    籍之前，我們四人有住在一起，後來我要將他們的戶籍遷入
    案發地點，他們三人均沒有反對，並交身分證給我，由我處
    理，被告實際上住在該處只有在九十三年三月，因為被告表
    示他沒有地方住，所以我將一個小房間給被告及其女友暫住
    ，住了大約一個月，後來被告及其女友找到房子後就搬走了
    。」、「（問：被告及其女友在九十三年三月搬入案發地點
    時，有無長久居住的意思？）無，只是因為當時沒有地方住
    ，暫時投靠我，因為我是哥哥。」、「被告之前住在工作地
    點的宿舍，後來被告離職就沒有宿舍可以住了。」等語在卷
    ，而按證人甲○○、乙○○與被告間並無糾紛怨隙，且證人
    乙○○為被告之哥哥，衡情證人甲○○、乙○○應無設詞誣
    陷被告之理，且證人甲○○、乙○○二人證詞互核相符，堪
    認渠等證詞足以採信。按依民法第二十條規定：「依一定之
    事實，足認以久住之意思，住於一定之區域者，即為設定其
    住所於該地。」，可知我國民法關於住所之設定，兼採主觀
    主義及客觀主義之精神，必須主觀上有久住一定區域之意思
    ，客觀上有住於一定區域之事實，該一定之區域始為住所。
    再所謂居所，乃以暫時目的所居之場所。從而，被告於案發
    時雖設籍在平鎮○○○里○○路三十八巷三號一樓處，此有
    法務部戶役政連結作業系統一份附卷足憑，惟揆之證人甲○○、乙○○之證詞，可知被告雖設籍於案發地，然被告主觀
    上無久住之意思，且於案發時亦無居住之事實，自難認案發
    地為被告之住所。至被告雖曾於九十三年三月間暫住於案發
    地，惟被告既已於同年四月間搬離案發地，業據證人甲○○
    、乙○○證述明確，足認案發地已非被告之居所，是被告前
    揭所辯，委不足採。至被告於本院審理時始稱伊當天是要回
    去拿留在前揭房屋之衣物云云，嗣又改稱伊是要回去拿戶籍
    謄本云云，然被告於警詢、本院調查時均未供稱上情，且於
    本院審理時陳述前後不一，是其供陳要回去拿衣物、戶籍謄
    本云云，是否屬實，即有可疑，況果被告確有衣物等物留在
    被害人甲○○住處，然上址並非被告之住、居所，詳前所述
    ，被告自無隨意進出之權限，如欲取回衣物等物，仍應徵得
    被害人甲○○同意方得進入，是被告無故侵入住宅一節，應
    可認定。再佐以被告於警詢、本院審理時均供稱伊竊取被害
    人甲○○的財物是要繳健保費等語，復於深夜（即晚上十一
    時許）進入上揭處所，顯徵被告持其所有之複製鑰匙進入被
    害人住處之目的是要行竊，附此敘明。此外，並有現場現場
    照片、被告指紋照片、被告指紋卡片、內政部警政署刑事警
    察局九十三年八月十八日刑紋字第０九三０一六七九八七號
    鑑驗書等存卷可稽。綜上所述，本件事證明確，被告於夜間
    侵入住宅竊盜之犯行，應可認定。
二、核被告丙○○所為，係犯刑法第三百二十一條第一項第一款
    於夜間侵入住宅竊盜罪。被告曾因竊盜罪，經本院於九十二
    年七月二十二日以九十二年度壢簡字第一０一一號刑事簡易
    判決判處有期徒刑三月，而於同年八月三十日確定，後於同
    年十二月十九日易科罰金執行完畢，此有台灣高等法院被告
    全國前案紀錄表附卷可按，其於五年內再犯本件有期徒刑以
    上之罪，為累犯，應依法加重其刑。爰審酌被告之素行、犯
    罪動機、方法、所得財物之價值、被害人所生之損害及犯後
    態度不佳等一切情狀，量處如主文所示之刑，以資懲儆。另
    被告進入上址行竊所持之複製鑰匙一支，為被告所有供犯罪
    所用之物，業據被告於本院審理時供陳在卷，雖未扣案，然
    不能證明已滅失，爰依刑法第三十八條第一項第二款之規定
    宣告沒收。
據上論斷，應依刑事訴訟法第二百九十九條第一項前段，刑法第
三百二十一條第一項第一款、第四十七條、第三十八條第一項第
二款，判決如主文。
本案經檢察官李允煉到庭執行職務。
中　　華　　民　　國　　94　　年　　6 　　月　　10　　日
                    刑事第一庭  審判長法  官  曾淑華
                                      法  官  楊晴翔
                                      法  官  黃梅淑
以上正本證明與原本無異。
如不服本判決，應於判決送達後10日內向本院提出上訴狀（應附
繕本），上訴於臺灣高等法院。
　　　　　　　　　　　　　　　        書記官　魏里安
中　　華　　民　　國　　94　　年　　6 　　月　　10　　日
附錄本案論罪科刑法條：
中華民國刑法第321 條第1 項第1 款規定：
犯竊盜罪而有左列情形之一者，處六月以上、五年以下有期徒刑
：
一  於夜間侵入住宅或有人居住之建築物、船艦或隱匿其內而犯
    之者。
